最高法院民事裁定　　　　　　　　　　　　　　　　九十一年度台抗字第二三二號
　　再 抗告 人　一煒有限公司
　　法定代理人　陳福生
右再抗告人因相對人保證責任台南市第三信用合作社與債務人甲○○間給付借款強制
執行事件，對於中華民國九十年十二月三十一日台灣高等法院台南分院裁定（九十年
度抗字第三五四號），提起再抗告，本院裁定如左：
    主  文
原裁定廢棄。
相對人在原法院之抗告駁回。
抗告及再抗告程序費用均由相對人負擔。
    理  由
按不動產上設定之地上權或其他權利，因影響抵押權而得由執行法院除去者，以設定
或發生於抵押權設定登記之後者為限；又契約當事人之一方，得將其因契約所生之權
利義務，概括讓與於第三人，並由該受讓之第三人承受原契約之權利義務，此觀民法
第八百六十六條、第二百九十四條規定即明。本件相對人雖主張：伊就台灣台南地方
法院（下稱執行法院）八十九年度執字第二一三一八號給付借款強制執行事件，所拍
賣債務人甲○○所有坐落台南市○○段二六五之三號土地及其上建號二六六號即門牌
號碼台南市○○街三四八號房屋（下稱系爭不動產），早於民國八十三年五月十九日
設定新台幣九百萬元之最高限額抵押權，而債務人甲○○係在抵押權設定登記之後，
於八十七年十二月一日始將系爭不動產（房屋一、二樓部分）出租予再抗告人，租賃
期間自八十七年十二月一日起至九十年十一月三十日止，致該不動產經伊聲請執行法
院實施第一次拍賣，無人應買，顯見此項租賃關係已影響抵押債權之受償，即應除去
，以便順利拍賣抵押物云云。惟查：再抗告人抗辯其係向第三人想家有限公司（下稱
想家公司）轉承租系爭不動產（房屋一、二樓部分，另三樓及未辦保存登記部分，不
在承租範圍。），而想家公司就系爭不動產之租賃關係，係於八十四年十月二十二日
承受自前手即第三人享珈企業股份有限公司（下稱享珈公司），另享珈公司係於八十
二年十月二十日與債務人甲○○訂立系爭不動產之租賃契約書，其租賃期限至甲○○
償還欠款之日為止等情，有房屋租賃契約書、切結書等在卷可稽。則系爭不動產上之
租賃關係一為想家公司與再抗告人間之轉租租賃關係，一為享珈公司與債務人甲○○
間之原始租賃關係。縱將再抗告人之租賃權除去，其效力既僅及於房屋之一、二樓部
分，而非系爭不動產之全部，且想家公司（享珈公司）與甲○○間之租賃關係仍然存
在，已難謂相對人於原法院聲請除去再抗告人之租賃權，有何實益可言，況再抗告人
之租賃權，於原法院為裁定前之九十年十一月三十日，即因租期屆滿而消滅，益見相
對人聲請除去該租賃權，亦屬不應准許。至相對人主張：上開甲○○與享珈公司間之
租賃關係已不存在，想家公司自無從承受自八十二年十月二十日起之租賃關係，而係
在抵押權設定後之八十四年間另行成立者云云，因雙方就租賃關係究係存在於再抗告
人與債務人甲○○間，抑或存在於再抗告人與想家公司間，及想家公司與享珈公司間
之承受租賃關係究竟有效或無效等項，尚有爭執，而執行法院就此等實體事項並無逕
行審認之權限，自應由相對人另行提起訴訟，以資解決。是執行法院先依相對人之聲
請，於九十年四月十三日以八十九年度執清字第二一三一八號執行命令除去再抗告人
在系爭不動產上之租賃權，經再抗告人聲明異議後，再於九十年五月二日裁定駁回相
對人除去租賃權後拍賣之聲請，並於同年月四日發函撤銷該除去租賃權之執行命令，
經核於法並無不合。原法院見未及此，以執行法院應除去再抗告人與想家公司間之租
賃關係為由，將執行法院所為之裁定廢棄，尚非允洽。再抗告意旨，指摘原裁定不當
，求予廢棄，非無理由。應由本院自為裁定，將原裁定廢棄，並駁回相對人在原法院
之抗告。
據上論結，本件再抗告為有理由。依強制執行法第三十條之一、民事訴訟法第四百九
十二條第二項、第九十五條、第七十八條，裁定如主文。
中      華      民      國    九十一    年      四      月    二十五    日
                              最高法院民事第七庭
                                  審判長法官  蘇  茂  秋
                                        法官  徐  璧  湖
                                        法官  朱  建  男
                                        法官  曾  煌  圳
                                        法官  沈  方  維
      右正本證明與原本無異
                                              書  記  官
中      華      民      國    九十一    年      五      月      七      日
